【裁判字號】    96,易緝,127
【裁判日期】    970311
【裁判案由】    詐欺
【裁判全文】
臺灣高雄地方法院刑事判決             96年度易緝字第127號
公  訴  人  臺灣高雄地方法院檢察署檢察官
被      告  丁○○  原名張嘉.
                    號
被      告  甲○○
                    號
上二人共同  朱立人律師
選任辯護人
上列被告因詐欺案件，經檢察官提起公訴（95年度偵字第27857
號），被告就被訴事實為有罪之陳述，經本院合議庭裁定由受命
法官獨任進行簡式審判程序，本院判決如下：
    主  文
丁○○、甲○○共同連續犯詐欺取財罪，各處有期徒刑陸月，如
易科罰金，均以銀元佰元即新臺幣玖佰元折算壹日。
    事  實
一、丁○○（原名張嘉銘）、甲○○係夫妻，見友人丙○○、戊○○老實可欺，竟共同基於意圖為自己不法所有之概括犯意
    聯絡，自民國93年11月間起，甲○○明知丁○○僅具專科學
    歷，並無執業醫師資格，且未有經營安養院之許可執照，卻
    向丙○○、戊○○詐稱丁○○係臺灣大學附設醫院新陳代謝
    科醫生，於取得丙○○、戊○○信任後，丁○○、甲○○再
    以欲在高雄縣鳳山市○○○路開設安養院為藉口，邀丙○○
    、戊○○等一同投資入股，致丙○○、戊○○不疑有詐，信
    以為真而陷於錯誤，連續於附表所示時間，以直接交付現金
    、或以匯款至丁○○所有中華郵政股份有限公司帳號：0000
    0000000000號帳戶之方式，出資共計新臺幣（下同）1,076,
    000 元（金額詳如附表所示）。詎丁○○、甲○○於詐得錢
    財後，不僅將之挪作他用且未依約進行開發興建安養院事宜
    ，事後甚且避不見面，丙○○、戊○○至此始知受騙。
二、案經丙○○、戊○○訴由臺灣高雄地方法院檢察署檢察官偵
    查起訴。
    理  由
一、本件被告丁○○、甲○○所犯係死刑、無期徒刑、最輕本刑
    為3 年以上有期徒刑以外之罪，其於準備程序就前揭被訴事
    實為有罪之陳述，經受命法官告知簡式審判程序之旨，並聽
    取其與公訴人之意見後，本院認無不得或不宜改依簡式審判
    程序進行之處，爰依刑事訴訟法第273 條之1 第1 項，裁定
    本件由受命法官獨任進行簡式審判程序，合先敘明。
二、上揭犯罪事實業據被告丁○○、甲○○於本院審理時坦承不
    諱，核與告訴人丙○○、戊○○指述相符，復有郵政國內匯
    款執據5 張附卷可稽，足認被告二人之自白與事實相符，應
    堪置信。本件事證明確，被告二人犯行均堪認定。
三、被告行為後，刑法業於94年2 月2 日修正公布部分條文，並
    於95年7 月1 日施行。依修正後刑法第2 條第1 項規定：「
    行為後法律有變更者，適用行為時之法律。但行為後之法律
    有利於行為人者，適用最有利於行為人之法律。」，此條規
    定係規範行為後法律變更所生新舊法律比較適用之準據，是
    刑法第2 條本身雖經修正，尚無比較新舊法之問題，應一律
    適用裁判時之現行刑法第2 條。又比較新舊法時，應就罪刑
    有關之共犯、牽連犯、連續犯、有無累犯加重、自首減輕暨
    其他法定加減原因與加減例等一切情形，綜其全部罪刑之結
    果而為比較，復有最高法院95年度第8 次刑庭會議決議可資
    參照。茲就本案有關之新舊法比較臚列如下：
  (一)關於共同正犯之規定，刑法第28條將「實施」修正為「實行
    」，新舊法之共同正犯範圍因此而有變動，自屬犯罪後法律
    有變更（最高法院96年度臺上字第934 號判決參照），惟參
    照修正理由之說明，被告之犯罪行為，依新舊法，均成立共
    同正犯，適用新法並無較有利於被告。
  (二)關於法定刑罰金刑部分，刑法分則編各罪所定罰金之貨幣單
    位原為銀元，且依修正前刑法第33條第5 款規定，罰金刑為
    1 銀元以上，而有關罰金倍數之調整及銀元與新臺幣之折算
    標準，則定有「罰金罰鍰提高標準條例」及「現行法規所定
    貨幣單位折算新臺幣條例」，除罰金以1 銀元折算3 元新臺
    幣外，並將72年6 月26日以前修正之刑法部分條文罰金數額
    提高2 至10倍，其後修正者則不再提高倍數；嗣修正後刑法
    第33條第5 款則將罰金刑提高為新臺幣1 千元以上，並以百
    元計算之，且因刑法第33條第5 款所定罰金貨幣單位既已改
    為新臺幣，刑法分則編各罪所定罰金之貨幣單位亦應配合修
    正為新臺幣，且考量刑法修正施行後，不再適用「現行法規
    所定貨幣單位折算新臺幣條例」，為使刑法分則編各罪所定
    罰金之最高數額與刑法修正前趨於一致，爰增訂刑法施行法
    第1 條之1 規定，將刑法分則編各罪所定罰金之貨幣單位均
    改為新臺幣，並將72年6 月26日以前修正之刑法部分條文罰
    金數額提高為30倍，其後修正者則提高為3 倍。是以刑法分
    則編各罪所定罰金刑之最高數額，於上開規定修正後仍屬一
    致，並無不同；但其罰金刑之最低數額，修正前為銀元1 元
    即新臺幣3 元以上，因修正後已提高為新臺幣1 千元以上，
    自以修正前之規定較為有利。
  (三)修正前刑法第41條第1 項前段規定：「犯最重本刑為5 年以
    下有期徒刑以下之刑之罪，而受6 個月以下有期徒刑或拘役
    之宣告，因身體、教育、職業、家庭之關係或其他正當事由
    ，執行顯有困難者，得以1 元以上3 元以下折算1 日，易科
    罰金。」，又易科罰金折算標準，依修正前罰金罰鍰提高標
    準條例第2 條前段規定（現已刪除），就其原定數額提高為
    100 倍折算1 日，即以銀元300 元（即新臺幣900 元）折算
    為1 日。惟現行刑法第41條第1 項前段則規定：「犯最重本
    刑為5 年以下有期徒刑以下之刑之罪，而受6 個月以下有期
    徒刑或拘役之宣告者，得以新臺幣1000元、2000元或3000元
    折算1 日，易科罰金。」，比較上開刑法修正前後之易科罰
    金折算標準，以修正前刑法之規定，較有利於被告。
  (四)關於連續犯之規定，修正後刑法第56條刪除有關連續犯之規
    定，被告前揭數次違犯構成要件行為，依新法應分別論以數
    罪而併罰之，故以行為時即修正前刑法第56條之規定較有利
    於被告，依新法第2 條第1 項前段之規定，適用修正前刑法
    第56條之規定。
  (五)綜上新舊法比較結果，適用新法對被告二人並非有利，依前
    揭法條及說明，自應適用有利於被告之修正前刑法，合先敘
    明。
四、核被告丁○○、甲○○所為，均係犯刑法第339 條第1 項詐
    欺取財罪。被告二人就前揭犯行，有犯意聯絡、行為分擔，
    為共同正犯。被告二人先後向丙○○詐得4 次出資款項共32
    2,000 元、向戊○○詐得2 次出資款項共754,000 元，時間
    緊接，所犯為構成要件相同之罪，顯係基於概括犯意反覆為
    之，為連續犯，應依修正前刑法第56條之規定從一重之詐欺
    取財罪處斷。爰審酌被告丁○○、甲○○利用與告訴人丙○○、戊○○之朋友交情，取得告訴人信賴後，以詐欺手段向
    告訴人詐得錢財，實有不該，惟念及被告二人犯後坦承犯行
    ，態度良好，且業與告訴人丙○○達成和解，有調解程序筆
    錄、不予追究陳述狀各1 份在卷可稽，顯見被告二人已盡力
    彌補告訴人所受之損害，另雖未能與告訴人戊○○達成和解
    ，然係因無力同時清償全部款項，業據告訴人兼告訴人代理
    人丙○○陳稱明確，並有附卷之調解程序筆錄可稽，顯見被
    告二人尚非無意和解，及本件詐欺之手段、金額等一切情狀
    ，分別量處如主文所示之刑及依修正前刑法諭知易科罰金之
    折算標準。末按本條例施行前，經通緝而未於中華民國96年
    12月31日以前自動歸案接受偵查、審判或執行者，不得依本
    條例減刑，中華民國96年罪犯減刑條例第5 條定有明文。查
    被告二人本案犯罪時間雖在96年4 月24日以前，然因逃匿而
    由本院於96年2 月6 日發佈通緝，均於96年9 月17日始經緝
    獲到案，此有本院通緝書、高雄縣警察局六龜分局通緝（協
    尋）案件報告書在卷可按，則本件依前開條例規定，均不得
    減刑，併予敘明。
據上論斷，應依刑事訴訟法第273 條之1 第1 項、第299 條第1
項前段，刑法第2 條第1 項前段，修正前刑法第28條、第56條、
刑法第339 條第1 項，修正前刑法第41條第1 項前段，罰金罰鍰
提高標準條例第1 條前段、廢止前罰金罰鍰提高標準條例第2 條
，判決如主文。
本案經檢察官乙○○到庭執行職務。
中    華    民    國    97    年    3   月    11    日
                      刑事第十法庭  法  官  顏銀秋
上正本證明與原本無誤。
如不服本判決應於送達後10日內向本院提出上訴狀。
中    華    民    國    97    年    3     月  11    日
                                    書記官  董明惠
附錄論罪科刑法條：
刑法第339條第1項
意圖為自己或第三人不法之所有，以詐術使人將本人或第三人之
物交付者，處5年以下有期徒刑、拘役或科或併科1千元以下罰金
。
附表：
┌──┬──────┬─────┬─────┬─────┐
│編號│出資時間    │出資金額  │支付方式  │付款人    │
│    │            │          │          │          │
│    │            │          │          │          │
├──┼──────┼─────┼─────┼─────┤
│1   │93年11月間  │30,000元  │現金      │丙○○    │
│    │            │          │          │          │
│    │            │          │          │          │
├──┼──────┼─────┼─────┤          │
│2   │93年12月8日 │100,000元 │匯款      │          │
│    │            │          │          │          │
│    │            │          │          │          │
├──┼──────┼─────┼─────┤          │
│3   │94年1 月7日 │170,000元 │匯款      │          │
│    │            │          │          │          │
│    │            │          │          │          │
├──┼──────┼─────┼─────┤          │
│4   │94年8 月25日│22,000元  │匯款      │          │
│    │            │          │          │          │
│    │            │          │          │          │
├──┼──────┼─────┼─────┼─────┤
│5   │94年3 月29日│500,000元 │匯款      │戊○○    │
│    │            │          │          │          │
│    │            │          │          │          │
├──┼──────┼─────┼─────┤          │
│6   │94年11月15日│254,000元 │匯款      │          │
│    │            │          │          │          │
│    │            │          │          │          │
├──┼──────┴─────┴─────┴─────┤
│合計│1,076,000元                                     │
└──┴────────────────────────┘


司法院資訊處製作；財團法人民間司法改革基金會備份。
